臺灣高等法院刑事判決　　　　　　　　　　　　　　九十年度上易字第四二六七號
　　上　訴　人
　　即　被　告　甲○○
右上訴人因傷害等案件，不服臺灣桃園地方法院九十年度易字第一四九二號，中華民
國九十年八月六日第一審判決（起訴案號：臺灣桃園地方法院檢察署九十年度偵字第
九０三四號），提起上訴，本院判決如左：
    主  文
原判決關於恐嚇及所定應執行之刑部分撤銷。
甲○○被訴恐嚇部分無罪。
其他上訴駁回。
    事  實
一、甲○○於民國九十年二月六日下午二時許，前往積欠借款之桃園縣大溪鎮廟後二
    四號丙○○所經營喜香食品有限公司工廠，查看經查封之工廠機器。適見丙○○
    之子乙○○在場，即向乙○○催討欠債，因乙○○表示甲○○應與其父丙○○處
    理，甲○○認為乙○○有意推諉，心生不滿，竟憤而基於傷害之故意，出手毆打
    乙○○胸部，致受有胸部挫傷疼痛之傷害。
二、案經乙○○訴請台灣桃園地方法院檢察署檢察官偵查起訴。
    理  由
甲、有罪部分
壹、認定犯罪事實所憑之證據及理由
一、右揭事實，迭據告訴人乙○○於檢察官訊問及原法院審理時指訴歷歷（見他字第
    三五二號卷第十七、十八頁、原審卷第十三頁），並據提出記載告訴人受有胸部
    挫傷疼痛之診斷證明書影本附卷為證（見他字第三五二號卷第八頁）。
二、上訴人即被告甲○○於檢察官訊問、原法院及本院審理時一致供述：伊有於告訴
    人乙○○所指時、地，因告訴人乙○○不願表明何時還錢，而用手拍告訴人乙○○胸部等語（見他字第三五二號卷第十八頁、原審卷第十二、十三頁、本院卷第
    二一頁），足資印證告訴人乙○○之指訴不虛。
貳、本院對被告辯解之判斷
一、訊據被告否認出手毆打傷害告訴人乙○○，並辯稱：因告訴人乙○○欠錢不還，
    伊情緒激動，為加重語氣而出手拍告訴人乙○○胸部，並未毆打告訴人乙○○。
    且告訴人乙○○如果確實被伊打傷，應當日即去驗傷，不會拖延至次日等語。
二、經查，被告自承告訴人乙○○口氣沒有不好，係被告自己情緒激動（見本院卷第
    二四頁），則被告如僅要和平解決債務問題，實無拍打告訴人胸部，出以挑釁舉
    動必要。且如僅為加重說話語氣而拍打告訴人乙○○胸部，出手不重，信無造成
    告訴人乙○○胸部挫傷疼痛可能，應以告訴人乙○○所指被告係出手毆打為合理
    可信。且告訴人乙○○於事發次日即前往醫院應診，以告訴人乙○○所受傷勢不
    重，於事發次日方前去應診，並無不合常情之處。被告所辯乃卸責之詞，不足採
    信。是事證明確，被告犯行堪以認定，應依法論科。
、論罪之理由
    核被告所為，係犯刑法第二百七十七條第一項之傷害罪。
肆、駁回上訴之理由
    原審以被告犯傷害罪，罪證明確，因而援引刑法第二百七十七條第一項、第四十
    一條第一項、罰金罰鍰提高標準條例第一條、第二條規定，判處被告拘役三十日
    ，並諭知易科罰金以三百元折算一日，認事用法並無不合，量刑亦稱妥適。被告
    上訴意旨仍執前詞，否認犯罪，指摘原判決關於傷害罪部分為不當，提起上訴，
    為無理由，應予駁回。
乙、無罪部分
壹、公訴要旨
一、公訴事實：
    被告於上揭時、地，除毆打告訴人乙○○外，並以「叫你老灰仔（指父親）一個
    禮拜內來解決，若沒有要叫一隊人來押人，打你全家」（台語發音）等語恐嚇乙○○，致使心生畏怖，並轉告告訴人丙○○知悉。
二、公訴法條：
    刑法第三百零五條。
三、公訴證據：
    (一)告訴人乙○○、丙○○之指訴。(二)被告書寫聯絡電話號碼交付告訴人乙○○之
    便條影本一紙。
貳、被告之辯解
    被告僅要告訴人乙○○轉告告訴人丙○○出面解決債務，並未口出告訴人乙○○
    所指言詞，不能以告訴人乙○○一面之詞，即認定被告犯罪。
、本院之判斷
一、按犯罪事實應依證據認定之，無證據不得推定其犯罪事實。又不能證明被告犯罪
    者，應諭知無罪之判決，刑事訴訟法第一百五十四條、第三百零一條第一項分別
    定有明文。次按又犯罪事實之認定，應憑證據，如未能發現相當證據，或證據不
    足以為證明，即不能以推測或擬制之方法，以為裁判之基礎。又告訴人之告訴，
    係以使被告受刑事訴追為目的，是其陳述是否與事實相符，仍應調查其他證據以
    資審認。被害人之陳述如無瑕疵，且就其他方面調查又與事實相符，固足採為科
    刑之基礎，倘其陳述尚有瑕疵，則在未究明前，遽採為論罪科刑之依據，即難認
    為適法，有最高法院四十年台上字第八六號、五十二年台上字第一三００號、六
    十一年台上字第三０九九號判例可資參照。
二、經查，告訴人乙○○具狀提出告訴時係指訴被告放話「叫你老灰仔（指父親）一
    個禮拜內來解決，若沒有要叫一隊人來押人，打你全家」（台語發音）等語，惟
告訴人乙○○於檢察官訊問時卻指稱：被告說若不還錢，會對家裡人不利等語。
    告訴人乙○○指訴情節，前後已有極大差異，告訴人乙○○之指訴，即有瑕疵存
    在。至於告訴人丙○○並未在場聽聞，係聽聞告訴人乙○○之轉述，即不能以其
    指訴認定被告有恐嚇犯行。加以告訴人乙○○明確表示被告出言恐嚇時並無其他
    人在場（見他字第三五二號卷第十八頁），本院亦無從另行查證被告有無告訴人
    乙○○所指恐嚇犯行。
三、次查，被告固有於便條紙上書寫聯絡電話號碼交付告訴人乙○○，惟該便條紙僅
    有電話號碼及被告簽寫姓氏，此外，並無其他內容（見他字第三五二號卷第九頁
    ），堪認被告僅單純提供電話號碼供告訴人聯絡之用，不能證明被告有何恐嚇情
    事。
四、綜上所述，公訴意旨所指事證，其中告訴人丙○○之指訴及被告所書寫便條紙，
    均不能證明被告有恐嚇犯行。至於告訴人乙○○之指訴，又有瑕疵可指，且查無
    其他證據足資印證，依首揭說明，即不能據以認定被告有恐嚇犯行。不能證明被
    告犯恐嚇罪，應諭知無罪之判決。原審未能詳為勾稽，論處被告恐嚇罪刑，即有
    違誤。被告上訴意旨否認犯罪，指摘原判決關於恐嚇部分為不當，提起上訴，為
有理由，應由本院撤銷原判決關於恐嚇罪及所定應執行之刑部分，並諭知被告無
    罪之判決。
丙、適用之法律
    刑事訴訟法第三百六十九條第一項前段、第三百六十四條、第三百零一條第一項
    、第三百六十八條。
本案經檢察官何明楨到庭執行職務。
中      華      民      國      九十一      年    一    月    二十五    日
                              臺灣高等法院刑事第二十庭
                                  審判長法  官  葉  麗  霞
                                        法  官  范  清  銘
                                        法  官  李  錦  樑
右正本證明與原本無異。
不得上訴。
                                        書記官  郭  台  發
中      華      民      國      九十一      年    一    月    二十八    日
附錄：本案論罪科刑法條全文
刑法第二百七十七條第一項
傷害人之身體或健康者，處三年以下有期徒刑、拘役或一千元以下罰金。
犯前項之罪，因而致人於死者，處無期徒刑或七年以上有期徒刑，致重傷者，處三年
以上、十年以下有期徒刑。
